【裁判字號】    97,訴,565
【裁判日期】    980814
【裁判案由】    違反毒品危害防制條例
【裁判全文】
臺灣雲林地方法院刑事判決               97年度訴字第565號
公  訴  人  臺灣雲林地方法院檢察署檢察官
被      告  甲○○
                    （現另案於臺灣雲林第二監獄執行中）
指定辯護人  本院公設辯護人  許俊雄
上列被告因違反毒品危害防制條例案件，經檢察官提起公訴（97
年度偵字第2660號），本院判決如下：
    主  文
甲○○共同販賣第一級毒品，累犯，處有期徒刑貳拾年，褫奪公
權捌年，販賣第一級毒品所得新臺幣壹仟元，與乙○○連帶沒收
之，如全部或一部不能沒收時，以其與乙○○之財產連帶抵償之
。
    事實及理由
一、犯罪事實：
(一)、甲○○（綽號泥鰍）前因犯搶奪及毒品等案件，經法院判處
    有期徒刑確定在案，並裁定應執行為有期徒刑4 年4 月，於
    民國96年02月15日假釋出獄，同年12月05日假釋期滿未經撤
    銷假釋，以執行完畢論。
(二)、甲○○於98年04月28日晚上08時54分許，在雲林縣莿桐鄉○○路275 號5 樓之5 租處，接獲丙○○（綽號「鳥仔」）以
    門號0000000000號行動電話撥入甲○○持有之門號00000000
    00號行動電話，丙○○表明身分後，甲○○明知丙○○欲購
    買第一級毒品海洛因，基於販賣海洛因以營利之意圖，即與
    丙○○約定在莿桐鄉饒平郵局前交易。電話掛斷後，甲○○
    隨即聯繫乙○○（綽號「紅腫」，另案經檢察官提起公訴）
    ，指示乙○○至前述租屋處外即延平路馬路邊碰面，到場後
    ，甲○○與乙○○基於意圖營利之犯意聯絡，由甲○○交付
    海洛因1 包（重量不詳）與乙○○，要求乙○○送至饒平郵
    局與丙○○交易，價格新臺幣（下同）1 千元，乙○○旋騎
    乘甲○○所有之車號MGL-187 號機車前往饒平郵局前，於同
    日晚上09點多（九時十幾分許），交付該海洛因1 包與丙○○，並向丙○○收取價金1 千元，交易完畢，乙○○立即騎
    乘機車回到甲○○上址租處，將販賣海洛因所得之1 千元交
    與甲○○。嗣經檢調於97年05月05日、同年05月19日拘提丙○○、甲○○到案詢問後，循線查獲上情。
二、認定犯罪事實所憑之證據及理由：
(一)、起訴範圍之更正：
    依起訴書犯罪事實欄之記載，被告甲○○接獲丙○○電話之
    時間為97年04月28日晚間「08時20分」。然經檢視起訴書所
    指之證據即通訊監察錄音譯文，並未發現該通電話，檢察官
    到庭認起訴書上述時間（分鐘）之記載上有明顯誤載，爰更
    正為同日晚間「08時54分」（見本院卷第43頁）。本院認為
    檢察官之更正與起訴本旨相符，無礙於被告、辯護人之防禦
    ，應認合法正當，自應依其更正後之犯罪事實而為審判。合
    先敘明。
(二)、證據能力部分：
１、被告甲○○、辯護人對於丙○○、乙○○於調查站之訊問筆
    錄，認係被告以外之人於審判外之陳述，為傳聞證據，應無
    證據能力，被告並認乙○○於97年11月27日在檢察官面前之
    證述筆錄不得作為證據（見本院卷第283 頁背面）。本院認
    為：
(1)、丙○○、乙○○於審判中以證人身分以對本案案情證述明確
    ，其2 人於調查站之陳述筆錄，已無調查之必要，爰不予調
    查。其證據能力之有無，即無庸再行判斷。
(2)、乙○○於97年11月27日在檢察官面前之證述筆錄，檢察官依
    法命證人乙○○具結後而為證述，且經勘驗該份筆錄錄影光
    碟，亦可明檢察官之訊問過程合法，未有斷章取義，不當誘
    導之情形，證人乙○○回答內容清楚，神態自然，未有模稜
    兩可、遲疑不決、意猶未盡等模糊情事，上開筆錄記載之內
    容與勘驗光碟之內容大致相符，查無誤載筆錄之情（勘驗內
    容及結果業經筆錄在卷，見本院卷第256 頁背面至第260 頁
    背面），因查無顯不可信之情況，依刑事訴訟法第159 條之
    1 第2 項之規定，認乙○○之上述筆錄具有證據能力，自得
    作為證據。
２、被告於準備程序中一度抗辯其於97年05月19日在調查站之供
    述筆錄乃受調查員不當訊問所致，其自白非出於任意性云云
    （見本院卷第42頁背面）。檢察官則聲請勘驗該次訊問錄音
    光碟，證明被告自白任意性。經本院整理該次訊問錄音光碟
    之譯文後，發現筆錄記載內容與譯文大致相符，並未查知被
    告供述任意性遭扭曲之情。對此，被告即對自白任意性之質
    疑放棄抗辯，供稱其筆錄係依其意思記載，只不過販賣海洛
    因之自白不實（見本院卷第50頁及背面）。從而，上開筆錄
    並無刑事訴訟法第156 條第1 項不得作為證據之事由，自亦
    得作為證據使用。
３、除此之外，被告、辯護人對於本判決所引用被告以外之人於
    審判外之陳述，於審判程序均同意作為證據，本院審酌該等
    書面作成時之情況，認為適當，依刑事訴訟法第159 條之5
    第1項之規定，認均有證據能力。
(三)、證明力部分：
    被告甲○○固坦承其於上開時地接聽門號0000000000號行動
    電話，檢察官所指該次通訊監察錄音為其與丙○○之對話無
    誤，惟矢口否認有販賣海洛因之犯行，辯稱：門號00000000
    00號行動電話非其使用，雲林縣莿桐鄉○○路275 號5 樓之
    5 房屋非其承租，乃乙○○個人承租；其接到丙○○來電後
    ，告知在旁的乙○○，乙○○要其轉告「一樣」，被告便在
    電話中轉告「一樣」，被告並未指示乙○○騎乘車號MGL-18
    7 號機車前往交易海洛因，機車雖為被告所有，但早在1 個
    月前即借給乙○○使用，乙○○交易毒品之事，被告並不知
    情云云。經查：
１、證人丙○○於檢察官面前已具結指證其認識被告，其曾約於
    97年05月05日前2 、3 個星期前，撥打乙○○（綽號「紅腫
    」）使用之門號0000-000000 號手機，表明購買海洛因的意
    思，於當日中午，由被告攜帶海洛因至莿桐鄉電信局與其交
    易，金額1 千元，數量0.3 公克，其知道乙○○與被告均在
    販賣海洛因，而被告係乙○○之上手（見偵2660號卷第72頁
    ）。數日後，檢察官再度訊問丙○○，證人丙○○具結證稱
    其綽號「鳥仔」，曾於97年04月28日以其使用之門號000000
    0000號行動電話撥打門號0000000000號購買海洛因，電話是
    綽號「泥鰍」之被告接聽，海洛因則是乙○○拿出來交付，
    晚上那次在莿桐郵局交付，價金1 千元；乙○○曾在其住處
    告知被告為其老闆（見同上卷第62頁、第63頁）。是丙○○
    除各次海洛因交易之「對象」是乙○○抑或被告略有出入外
    ，其已堅指被告參與販賣海洛因之行為，並指出海洛因來源
    係被告，乙○○只是代為送貨交易之人。
２、於本院審判時，證人丙○○證實其曾於97年04月初至同年05
    月間，以其使用之0000000000號行動電話撥打0000000000號
    購買海洛因。雖丙○○於審判中對其曾向被告及乙○○購買
    海洛因之基本事實堅指不移，然其於97年04月28日當日或其
    前後，究竟向「被告」抑或向「乙○○」購買「幾次」海洛
    因，由何人接聽電話，丙○○之證述不甚清楚，亦與卷附之
    通訊監察錄音譯文不符。為確認丙○○於起訴書所指97年04
    月28日究竟曾經「幾次」，向「何人」購買海洛因，本院當
    庭勘驗並提示97年04月25日至97年04月28日上述電話之通訊
    監察錄音內容如下：
(1)、97年04月25日下午12時56分06秒通聯錄音（以下簡稱第1 通
    電話，見本院卷第188頁）
    Ａ（丙○○）：我「鳥仔」。
    Ｂ（乙○○）：要晚一點哦，現在沒有料。
(2)、97年04月26日下午12時34分18秒通聯錄音（以下簡稱第2 通
    電話，見本院卷第188頁及背面）
    Ａ（丙○○）：ㄏㄟˋ，我「鳥仔」。我要去那裡找你。
    Ｂ（乙○○）：我人在莿桐。
    Ａ（丙○○）：莿桐那裡。
    Ｂ（乙○○）：你人在那裡。
    Ａ（丙○○）：我人在靠近莿桐電信局這裡。
    Ｂ（乙○○）：電信局，好啦。
    Ａ（丙○○）：我1分鐘後到。
    Ｂ（乙○○）：好。
    Ａ（丙○○）：馬上出來。
    Ｂ（乙○○）：好。
(3)、97年04月26日下午05時51分46秒通聯錄音（以下簡稱第3 通
    電話，見本院卷第188 頁背面、第189 頁）：
    Ｂ（丙○○）：我鳥仔，要去那裡找你。
    Ａ（乙○○）：莿桐。
    Ｂ（丙○○）：莿桐電信局好嗎？
    Ａ（乙○○）：好。
    Ｂ（丙○○）：我馬上到。
    Ａ（乙○○）：多久會到。
    Ｂ（丙○○）：1分鐘後。
    Ａ（乙○○）：好。
(4)、97年04月28日下午02時18分41秒通聯錄音（以下簡稱第4 通
    電話，見本院卷第189 頁）：
    Ｂ（丙○○）：聽見嗎（收訊不良）。
    Ａ（乙○○）：我在部仔。
    Ｂ（丙○○）：好。
(5)、97年04月28日下午02時48分20秒通聯錄音（以下簡稱第5 通
    電話，見本院卷第189 頁背面）：
    Ｂ（丙○○）：我鳥仔。我要，要去哪裡？
    Ａ（乙○○）：現在還沒料，等一下。
    Ｂ（丙○○）：多久。
    Ａ（乙○○）：差不多半個小時吧。
    Ｂ（丙○○）：要傳半個小時哦？好啦。
(6)、97年04月28日下午03時5 分33秒通聯錄音（以下簡稱第6 通
    電話，見本院卷第190 頁）：
    Ａ（乙○○）：鳥仔。我「紅腫」啦，有了啦。
    Ｂ（丙○○）：我在吃冰。
    Ａ（乙○○）：有了啦。
    Ｂ（丙○○）：好，我知道。
    Ａ（乙○○）：你在那裡吃冰。
    Ｂ（丙○○）：街上威德對面這裡，看你要不要過來。
    Ａ（乙○○）：我要拿去給你還是怎樣。
    Ｂ（丙○○）：隨便啦。
    Ａ（乙○○）：好。
(7)、97年04月28日晚上08時54分17秒通聯錄音（以下簡稱第7 通
    電話，見本院卷第190 頁背面、第191 頁）：
    Ａ（甲○○）：喂
    Ｂ（丙○○）：喂
    Ａ（甲○○）：ㄏㄟˋ
    Ｂ（丙○○）：我鳥仔
    Ａ（甲○○）：ㄏㄟˋ
    Ｂ（丙○○）：人在哪？
    Ａ（甲○○）：莿桐
    Ｂ（丙○○）：莿桐喔？
    Ａ（甲○○）：ㄏㄟˋ
    Ｂ（丙○○）：ㄚ要過去哪裡？
    Ａ（甲○○）：一樣
    Ｂ（丙○○）：一樣嗎？
    Ａ（甲○○）：ㄏㄟˋ
    Ｂ（丙○○）：郵局嗎？
    Ａ（甲○○）：ㄏㄟˋ
    Ｂ（丙○○）：好啦好啦
    上述通訊監察錄音內容經勘驗後，其間語調相當清楚流暢，
    第1 通至第6 通為丙○○與乙○○的對答、第7 通為丙○○
    與被告之對話，此亦均為丙○○、乙○○、被告當庭供陳屬
    實，復有錄音光碟附卷可考。
３、而丙○○於聽取上述通訊監察錄音後，證述第1 通電話是其
    「向乙○○購買海洛因，但乙○○現在沒有（沒有料）。」
    第2 通電話，「一樣是購買海洛因，是乙○○拿出來交易的
    。」第3 通電話，「也是購買海洛因，是乙○○拿出來交易
    ，價金1 千元。」第4 通電話，「應該沒有交易。」同日（
    97 年04 月28日）第5 通電話「還沒有拿到海洛因。」同日
    第6通 電話則是「在雲林縣莿桐鄉『威德超市』店家前交易
    ，是乙○○拿出來交易的。」同日第7 通電話，是「甲○○
    接聽的，電話掛掉後當晚09點十幾分左右，其至莿桐郵局，
    乙○○一個人騎機車拿海洛因過來交易，其給乙○○1 千元
    ，一手交錢，一手交貨，中間沒有其他對談。」（見本院卷
    第18 1頁、第181 頁背面、第182 頁背面、第183 頁、第18
    3 頁背面、第185 頁背面、第187 頁、第187 頁背面至第19
    1 頁背面）至於丙○○何能辨識甲○○於電話中的簡短對話
    ，丙○○證稱打電話當時其人在「啼藥」，聽不出來是甲○○，事後調查員播放通訊監察錄音時，其才認出是甲○○的
    聲音，又其雖與甲○○沒有交情，但有時遇到，會與甲○○
    講話，甲○○也曾開車載乙○○一同與其交易海洛因，另其
    於97年05月05日被調查員逮捕前某日，其亦曾撥打上述電話
    號碼購買海洛因，是乙○○接聽，由甲○○攜至莿桐鄉電信
    局前與其交易，該次交易並未出現在通訊監察錄音譯文內，
    其亦不確定該次交易之真實日期，但肯定有該次交易，故其
    認得甲○○的聲音，97年04月28日的確有撥打上述電話與乙○○完成兩次海洛因交易（見本院卷第183 頁、第191 頁背
    面、第192 頁、第196 頁背面、第197 頁）。
４、由上證據資料可見，丙○○於審判之初及檢察官面前，證述
    97年04月28日早上07點多曾撥打前述0000000000號行動電話
    ，由甲○○或乙○○接聽電話，後由甲○○至莿桐鄉電信局
    前交易海洛因之事實，顯係因97年04月28日確有兩次交易海
    洛因之實情（白天1 次為下午3 點多，晚上1 次為晚間9 點
    多），而誤植「早上07點多在莿桐鄉電信局與甲○○交易海
    洛因」係97年04月28日的第1 次交易，該記憶並掩蔽了同日
    下午03點多與乙○○在「威德超市」交易海洛因始為當日第
    1 次交易之事實，致丙○○對該次交易隻字未提，直至本院
    當庭逐次勘驗並提示前述通訊監察錄音後，丙○○始確認97
    年04月28日當日兩次交易海洛因是如前述第5 、6 、7 通電
    話內容所示。而人之記憶或許一時有誤，但通訊監察錄音乃
    機械式的原音重現，出錯的機率甚低，憑藉著當庭播放的原
    音重現，喚醒記憶，丙○○的記憶與敘述自當以其在通話錄
    音播放後之敘述，更為可信，況前述各通電話對答內容均顯
    示，丙○○撥打0000000000號行動電話之動機，即係購買海
    洛因，並相約交易地點；而乙○○的答覆，亦係說明海洛因
    有無著落、可否交易、及交易的地點，核均與丙○○證述內
    容相吻合。至於莿桐鄉電信局曾交易海洛因一事，亦有前述
    第2 、3 通電話內容可以佐證丙○○之證述具有一定程度的
    真實性，信丙○○證述其於97年05月05日被逮捕前某日，曾
    於撥打前述電話後，在莿桐鄉電信局向甲○○購買海洛因之
    事，非信口開河，若逕認卷附之通訊監察錄音未錄及前述地
    點之交易電話，當過於偏狹，亦不能以此事實與卷附通訊監
    察錄音譯文在時間上有些許出入，逕認丙○○對97年04月28
    日購買海洛因之記憶及其於審判中之敘述有誤，全不可採。
５、乙○○於檢察官面前即以證人身分具結證稱其與甲○○共同
    使用0000000000號行動電話，甲○○另有0955及0926兩支電
    話，這3 支電話其中1 支是甲○○個人使用，另2 支是專供
    他人撥打購買毒品使用，甲○○並以乙○○之名義租用雲林
    縣莿桐鄉○○路275 號5 樓之5 房屋，車號MGL-187 號機車
    亦為甲○○所有，甲○○供其使用，97年04月28日晚上08點
    多，其曾在莿桐鄉饒平郵局前拿1 包海洛因給丙○○，丙○○並給其1 千元，其人原本在家，是甲○○在前述租處打電
    話要其去租處拿1 包海洛因給丙○○，其向丙○○收取的1
    千元事後交給甲○○（見偵6036號卷第8 頁、第9 頁）。於
    本院審判時，乙○○亦證實前述延平路275 號5 樓之5 房屋
    係甲○○要做組頭，要其租用，車號MGL-187 號機車為甲○○所有，借其使用等情無誤（見本院卷第200 頁至第201 頁
    ），然對於是否曾經使用前述0000000000號行動電話調取海
    洛因一事，乙○○先證稱「沒有」，檢察官請本院當庭播放
    前述第6 、7 通電話後，乙○○又改稱丙○○是與其合資，
    由其向甲○○購買海洛因施用，檢察官接著提示前開乙○○
    於偵查中之具結筆錄，詰之其先前所言在饒平郵局交付海洛
    因1 包與丙○○，並向丙○○收受1 千元之情是否正確，乙○○證述「對」，該包海洛因係甲○○在前開延平路租屋處
    外馬路邊交其攜至饒平郵局找丙○○，說「鳥仔」在該處等
    伊，要其交給丙○○。惟是否販賣海洛因丙○○，乙○○又
    反於前開偵查中之證述，改稱是丙○○先向其借款，由其出
    資2 千元向甲○○購買海洛因2 包，其中1 包的1 千元由其
    先墊給甲○○，在饒平郵局交付海洛因給丙○○時，才向丙○○收取該1 千元（以上均見本院卷第201 頁至第205 頁背
    面）。亦即，乙○○對於「甲○○要其至延平路租屋外馬路
    邊碰頭，並交付海洛因1 包，要其帶至饒平郵局交給丙○○
    ，其並向丙○○收受1 千元」之事實，於審判中為肯定之證
    述，然交付之理由，若是乙○○與丙○○合資向甲○○購買
    海洛因而交付，則至饒平郵局找丙○○理應為乙○○與丙○○間之事，怎會由甲○○叫乙○○至延平路拿海洛因，帶至
    饒平郵局交給丙○○？是乙○○所謂「合資購買」的交付原
    因，不僅與其偵查中之證詞矛盾，亦不合情理。況證人丙○○亦當庭兩度否認乙○○所指「合資購買」的說法（見本院
    卷第19 6頁背面、第第206 頁）。檢察官詰問乙○○何以反
    言，乙○○先證稱是甲○○教導其在偵查中胡言亂語，又改
    稱檢察官傳訊時其住院，打針導致頭昏，有時候會錯意，有
    時候別人會聽錯（見本院卷第203 頁背面、第204 頁、第
    205 頁背面）。從而，乙○○於檢察官面前證述是否出於任
    意性，有無意識、言語不清，導致筆錄誤載等情事，即有勘
    驗偵訊錄影光碟之必要。
６、經本院當庭勘驗檢察官於97年11月27日訊問證人乙○○之錄
    影光碟，其訊問內容與偵訊筆錄大致相符，尚無二致，勘驗
    結果，本院認為乙○○當時在偵查室裡面，行動是有不便，
    但回答問題時，檢察官是請其就座回答，乙○○坐正後，即
    依檢察官的訊問循序答覆，並未發現其身體姿態有何不適，
    亦未發現其頭臉部有上、下、左、右晃動等異狀，其回答之
    神態自然，內容清楚，未發現有何模稜兩可、遲疑不決、或
    意猶未盡之情，檢察官亦未打斷其回答而斷章取義，或教導
    、誘導作證方向、內容等情形，檢察官命乙○○具結之過程
    亦均都合於法定的程序，未有不當訊問之情事。以上各情，
    均經筆錄在卷（見本院卷第257 頁至第260 頁背面）。證人
    乙○○所謂「甲○○教導致胡言亂語」、「打針頭昏令人會
    錯意」云云，已無可信。乙○○於當庭觀看前述錄影光碟後
    ，知已無從迴避，即證稱其於檢察官面前具結證述內容屬實
    ，另證稱其在調查員訊問時所供「因之前曾向甲○○買毒品
    ，欠甲○○4 千元，其為甲○○送交毒品給買受人，甲○○
    提供毒品供其施用」之情為真，復證稱「甲○○提供毒品供
    其施用並非抵債，只是沒有追討欠債，其幫甲○○家人務農
    噴農藥，工作之前甲○○會提供海洛因供其施用」乙事明確
    ，在本案，其一如往常，騎乘機車為甲○○拿海洛因交付丙○○，向丙○○收受1 千元後，隨即騎車返回延平路上址租
    屋，將1 千元交給甲○○；所謂「與丙○○合資購買海洛因
    」乃過往96年間之事，於本案尚無此情，亦無「交付2 千元
    給甲○○，向甲○○購買2 包海洛因」之事。至於00000000
    00號行動電話之手機是甲○○的，但不知道號碼是何人申請
    的，手機平常放在甲○○租屋處，其與甲○○兩人均有使用
    ，要用的人拿去用，如果甲○○在就由他接聽，有時其出門
    ，甲○○要其帶著，比較好與其聯絡，通聯紀錄內有些電話
    是甲○○委託其撥打，其曾經以此電話為甲○○販賣海洛因
    ，但均會向甲○○回報，因為毒品是甲○○提供給伊；甲○○另有0000000000號、0000000000號兩支行動電話，其中00
    00000000號行動電話也是對外供人撥打購買海洛因；車號MG
    L-187 號是其與甲○○一起喝美沙酮時甲○○借其騎用，後
    來其即騎乘機車代甲○○送交毒品，比較方便；一開始甲○○是說延平路租屋要做職棒簽賭使用，其見過甲○○寫簽賭
    單，但未見過屋內有電腦、電話、傳真機、電視、簽賭單等
    與簽賭有關之物件，其與甲○○平時並未住在延平路租屋處
    ，其曾見甲○○在該處以葡萄糖、吸管、夾鏈袋研磨、分裝
    海洛因，分成1 包包，比較好販賣（見本院卷第263 頁至第
    267 頁、第272 頁背面、第273 頁、第278 頁至第279 頁）
    。亦即，乙○○於審判中對於其與甲○○共同販賣海洛因之
    分工情形證述明確，並對其所謂「合資購買海洛因」云云，
    作出澄清。
７、為比對丙○○、乙○○證述之真實性，通訊監察錄音之證明
    力，顯得相對重要。本院當庭播放前述第5 、第6 、第7通
    電話內容，請乙○○回憶敘述當時的情形。對於第5 通電話
    內容，乙○○證稱是其與「鳥仔」丙○○之通話，其稱要等
    半個小時的意思是指要等向甲○○拿取海洛因；第6 通之電
    話內容即其已向甲○○拿得海洛因，由其出面與丙○○交易
    海洛因，價額1 千元，一手交錢、一手交貨，地點是在「威
    德超市」那裡，莿桐國小附近，錢也是拿會到租屋處交給甲○○；第7 通電話聽聲音是甲○○接聽的，其當時人不在場
    ，之後甲○○打電話叫其過去拿海洛因至郵局與丙○○交易
    （見本院卷第267 頁背面、第268 頁、第274 頁至第276 頁
    背面）。由上可見，乙○○證述其與甲○○共同販賣海洛因
    與丙○○之情不僅明確，亦與丙○○證述內容一致，復有前
    述通訊監察錄音可得印證。其2 人證述之內容均屬有據，自
    當可信。
８、按「告訴人、證人之陳述有部分前後不符，或相互間有所歧
    異時，究竟何者為可採，法院仍得本其自由心證予以斟酌，
    非謂一有不符或矛盾，即應認其全部均為不可採信；尤其關
    於行為動機、手段及結果等之細節方面，告訴人之指陳，難
    免故予誇大，證人之證言，有時亦有予渲染之可能；然其基
    本事實之陳述，若果與真實性無礙時，則仍非不得予以採信
    。」最高法院74年臺上字第1599號判例要旨可資參照。丙○○、乙○○2 人於97年05月05日企圖交易海洛因未成，丙○○因而被調查員逮捕，乙○○趕緊騎機車逃逸之情，為丙○○、乙○○於審判中證述詳明，互核相符（見本院卷第193
    頁及背面、第277 頁及背面）。顯然，乙○○、丙○○於本
    案查獲前，均仍未戒除毒癮，對海洛因之需求甚重，此觀丙○○、乙○○於97年05月05日及同年04月11日為警採尿送驗
    ，均呈嗎啡陽性反應，兩人分別因施用第一級毒品海洛因經
    起訴、判刑確定等情，更徵其然（見卷附丙○○、乙○○之
    前案紀錄、濫用藥物尿液檢驗報告、起訴書、刑事判決，本
    院卷第61頁至第68頁）。是乙○○、丙○○均有對外索取、
    購買海洛因之需求。再觀諸前述通訊監察錄音內容，丙○○
    在第2 、第3 通，於04月26日1 天之內，兩次購得海洛因施
    用；隔1 天，在第6 、第7 通，於04月28日1 天內，又再度
    兩次購買海洛因施用，足見丙○○對外購買海洛因次數之頻
    繁，在如此頻繁之購毒次數，記憶及敘述上，難免出現附和
    性的夾雜夾敘，於未播放開示現場通訊監察錄音內容前，丙○○不免就購毒之時間、次數、對象（被告或乙○○），記
    憶上容有模糊之處，然於播放提示上開錄音內容後，丙○○
    即清楚地憶起當時情況，並侃侃而談，且不論審判前後，丙○○所證向被告、乙○○購買海洛因之基本事實，均無所移
    。自不能以其所證細節上之瑕疵，而無視前述通訊監察錄音
    及乙○○之證詞，逕認丙○○之證詞全無可信。況丙○○與
    被告、乙○○均無何仇怨（此為被告、丙○○、乙○○供證
    無誤），查無誣陷被告或乙○○之動機，丙○○之證詞，亦
    未見獨厚被告或乙○○其中1 人，而疑有偏頗之顧忌，信其
    所證，更有憑信。
８、乙○○於審判之初雖偽證其與丙○○合資購買海洛因，然此
    不僅與丙○○所證及通訊監察錄音內容均不相符，亦無法說
    明何以被告要乙○○至饒平郵局找丙○○，此均敘明如前。
    於此補充者，乃乙○○因涉嫌與被告共同販賣海洛因與丙○○，經檢察官另案提起公訴，現由本院以98年度訴字第98號
    案件繫屬中，此不惟乙○○證述為是，亦有其前案紀錄表足
    明。是若乙○○於本案自證與被告共同販賣海洛因與丙○○
    ，不免於本案自白另案之販賣第一級毒品罪，恐於另案遭重
    刑判決，乙○○於審判之初具為自己掩飾犯行而說謊之動機
    ，不難理解。此由乙○○於本院當庭開示通訊監察錄音內容
    、檢察官偵訊錄影光碟，交互詰問後，乙○○證述其與被告
    共同販賣海洛因與丙○○之情節明確，並證稱其係真心自白
    販賣第一級毒品罪（見本院卷第279 頁）等情，可以見證。
    除了相關證據資料的提示，乙○○知無所迴避以外，據乙○○所證，其之所以在審判中改證（自白）與被告共同販賣海
    洛因之動機，在於其住院期間，自己與家人的意思，都希望
    能實話實說，期案件早日了結，因人已生病，案件若因不說
    實話而又延長調查期間，恐對病情更加不利，若依被告之請
    託，擔下全部犯行，換得被告給予金錢上的利益，其自己與
    家人均認萬一被告於途中毀約，不給付金錢，則其恐有白受
    重刑之不利益（見本院卷第270 頁及背面）。乙○○前開動
    機之表白，相當現實明確，查無誣陷被告之處，應屬可信。
    是以，乙○○證述（自白）犯罪之轉折是有諸多根據，所證
    內容亦有佐證，應無疑慮，自難以其於審判中之證述前後有
    所歧異，即認乙○○證述被告販賣海洛因與丙○○一事，具
    有合理懷疑。
９、再者，經本院提示卷附0000000000號甲○○使用行動電話（
    即本案扣押之手機，乃甲○○所有，為甲○○自承在卷）與
    前述0000000000號行動電話（乙○○使用中），於97年04月
    24日至同年月28日下午03時13分之通訊監察錄音譯文，及甲○○使用之0000000000號與0000000000號行動電話（乙○○
    使用中），於相同時段之通訊監察錄音譯文兩份（偵2660號
    卷第39頁至第41頁、第46頁、第47頁、第48頁），供乙○○
    閱覽，乙○○於閱覽後，證稱除了其中兩通沒有印象以外，
    譯文內容為其與甲○○之對話，復證實下情：
(1)、97年04月25日11時41分之對話，係乙○○沒接電話，甲○○
    誤以為乙○○出事（被警方查獲），甲○○遂將毒品全丟掉
    了，要乙○○馬上去甲○○家裡，不然要打死乙○○。
(2)、同日12時01分之對話，是甲○○要乙○○拿販賣海洛因所得
    回去（「單子拿回來」），因甲○○平時寄放在乙○○身上
    ，以備客戶購買之需的海洛因沒了，乙○○即回稱「沒料了
    」，「我拿錢過去給你。」
(3)、同年月27日10時27分，甲○○打電話要乙○○「快點回公司
    對帳」，意指甲○○要乙○○快將交易毒品的錢拿回去與甲○○對帳。
(4)、同日11時23分，甲○○又撥電話給乙○○，要乙○○「多拿
    1 包給阿明仔」，乙○○答應，乙○○雖證稱「這個阿明我
    沒有印象」，但亦證實甲○○曾打這類電話要其送貨給別人
    。
(5)、同年月28日下午03時13分之對話，係甲○○撥打電話要乙○○買針筒回去供其注射海洛因。
(6)、同年月25日零時10分之對話，乃乙○○撥打電話給甲○○表
    示沒有毒品了，要拿錢過去與甲○○對帳，才可以再向甲○○拿取毒品。
(7)、同年月27日下午06時01分之通話，即乙○○打電話問甲○○
    與購毒者談得如何，甲○○表示對方要1 包毒品，價錢先欠
    著，乙○○接著問「你要讓他欠嗎？」甲○○回稱「對」。
    （以上見本院卷第271頁至第274頁）
１０、乙○○前述之證詞明確，核與上開通訊監察錄音譯文內容相
    符，自屬信而有徵。而由(1)「被告在找不到乙○○的情況下
    ，即誤以為乙○○遭警查獲，而將毒品全部丟棄，事後再指
    責乙○○的不是，心急要求乙○○立刻至其住處，否則要打
    死乙○○。」(2)「被告命乙○○將購毒所得帶回『公司』（
    應即為延平路上址租處）對帳，以便再向被告取得毒品。」
    (3)「被告命乙○○送交海洛因給綽號「阿明」之人。」(4)「
    被告命乙○○購買針筒供其施打。」(5)被告指示乙○○對某
    購毒者可先交易，暫不收價金等情觀之，在販賣海洛因一事
    上，被告對乙○○乃處於指使命令之地位。關於海洛因販賣
    之對象、價金之多寡、販賣所得何時繳回以及海洛因何時取
    得，決定權均在被告，而非乙○○，被告並偶而交代在外的
    乙○○購買針筒回租處供其施打享用海洛因，乙○○僅係在
    外為被告跑腿交易海洛因之角色而已。甚且，因為海洛因交
    乙○○寄賣，被告畏懼警察查獲乙○○，乙○○因而供出被
    告，不惜在找不到乙○○之情況下，丟棄手邊海洛因，湮滅
    證據，免被牽連，繼而以打死乙○○之事，恐嚇乙○○立即
    現身，以安其心。凡此，均足認在乙○○幕後從事指揮販毒
    之人，乃被告。乙○○於審判中證稱其僅代被告跑腿送交海
    洛因，被告則提供海洛因供其施用之情，於此更顯真實。乙○○復於審判中證稱海洛因均係甲○○購買，因其根本沒錢
    購毒；甲○○曾放5 、6 包海洛因在其身上，1 、2 包是供
    其使用，其他的是要販賣；販賣所得累積至一定數額要拿回
    去給甲○○，但有一次錢不見了，之後就每次販賣都要交回
    去給甲○○（見本院卷第270 頁、第272 頁背面、第275 頁
    背面）等情，均有上述通訊監察錄音譯文可得印證屬實，亦
    與丙○○所證乙○○曾告知毒品來源係甲○○，甲○○是其
    「上手」、「老闆」之情一致。至於乙○○於審判中雖對被
    告無償提供海洛因供其施用之次數、數量等細節，證詞不甚
    明確，然觀諸前述通訊監察錄音譯文，衡以乙○○實無可能
    甘冒重刑卻無償為被告送交海洛因之理，該等不明確之證詞
    ，無礙被告無償提供海洛因供乙○○施用，以為跑腿交易海
    洛因代價之基本事實。乙○○與丙○○交易海洛因時，同時
    具有營利意圖之犯意聯絡，當無疑義。
、而被告於偵查中已供明其自96年10月至97年04月下旬這段期
    間，陸續施用海洛因，每日均施打1 、2 次（見偵2660號卷
    第5 頁背面）；於本院審判時，被告亦供稱其當時每日均需
    施打海洛因，1 日1 次（見本院卷第290 頁及背面）。可見
    被告當時毒癮甚重，信其施打海洛因所費不貲。然其經濟狀
    況，據被告所供，其無財產，原從事挖土機駕駛按日計酬，
    有做才有收入，被告已離婚，尚有4 名子女待扶養（見同上
    卷第290 頁背面、第291 頁），顯見被告無固定工作，經濟
    來源不穩定，且家計負擔甚大，經濟狀況不良。其雖一方面
    辯稱從事職棒簽賭，然另方面卻又稱簽賭是與朋友「公家」
    ，其沒有簽賭（見同上卷第290 頁背面），前後矛盾，可信
    度低，是縱其有簽賭職棒，信係小額，不足為其經濟實力雄
    厚依據。則被告在資金來源不穩定，卻又必須持續購毒，維
    持其每日施用海洛因之惡習，復需不定時供給乙○○海洛因
    施用，支應乙○○代其跑腿販賣之代價，則被告於購得海洛
    因後加以稀釋分裝小包，方便販賣獲利之意圖，自甚明顯。
    況由前述通訊監察錄音（含譯文）可知，丙○○與乙○○或
    甲○○聯繫，僅為購毒交易，餘無一語交換，可見被告或乙○○均無何特殊交情，被告、乙○○2 人不可能單純為丙○○送交海洛因而已。是被告與乙○○於販賣海洛因與丙○○
    之際，均具營利之意圖，於此亦可認定。
、反觀被告之供詞，被告於調查員詢問時，已供明0000000000
    號行動電話乃其交乙○○使用，該電話是有用於海洛因買賣
    交易，其將海洛因分裝後提供乙○○販賣，乙○○販賣給何
    人，其無意見，有時乙○○販售後，會打電話與其聯繫海洛
    因買賣事宜，詢其意見；通訊監察錄音譯文97年04月25日11
    時41分之對話，是其當時以為乙○○被抓，故將身邊預留施
    用之海洛因丟棄（見偵2660號卷第7 頁背面、第8 頁）。於
    檢察官訊問時，被告亦供稱調查站所供內容實在，其曾在莿
    桐鄉農會附近販賣海洛因與綽號「阿順」、「阿義」之人（
    見同上卷第50頁）。被告自白與乙○○販賣海洛因部分，核
    與乙○○之證述相符，應屬實情，當非其於調查員訊問時臨
    時杜撰編派之詞。是被告抗辯其於調站員訊問時所述不實云
    云，當不足採。其另辯稱0000000000號行動電話非其交乙○○使用云云，顯非實情。又被告於調查員詢問時雖另供稱海
    洛因係其與乙○○合資購買云云，然如前所述，乙○○已明
    確證述其仍欠4 千元未還，其海洛因來源乃被告提供，充作
    其跑腿代為交易之代價，則乙○○怎仍有閒錢與被告合資購
    買海洛因？又若海洛因真係合資購買，乙○○對購得海洛因
    自有部分處分權，被告有何地位得在電話中對乙○○頤指氣
    使？乙○○又何須對被告之命唯唯諾諾？由此可見被告供述
    海洛因來源係「合資購得」云云，亦無可取。
、關於被告接聽之前述第7 通電話，被告於本案第1 次準備程
    序時，供稱「我說話的時候，乙○○還在那邊，我有放下電
    話，告訴乙○○「鳥仔」打電話來，他告訴我跟他說一樣，
    因為我不知道他們約在何處，乙○○告訴我，就跟他說一樣
    他就知道了。乙○○隨即出門。」（見本院卷第14頁及背面
    ）。於第2 次準備程序時，被告又供稱「他（丙○○）說他
    要找乙○○，我跟乙○○說有人找他，乙○○叫我跟他說一
    樣這樣就好，我就跟對方說乙○○叫我跟你說一樣。」（見
    本院卷第40頁背面）亦即，依被告所供，其接到丙○○之來
    電後，先與來電者（丙○○）「對話」，對方表明「要找乙○○」，被告「暫停通話」，告知乙○○有人打電話找，乙○○要被告告知丙○○一樣，被告即在電話中告知對方「乙○○叫我跟你說一樣」等語。然經本院當庭播放、勘驗前述
    第7 通電話後，發現該通話始末為時僅19秒，雙方對話連貫
    ，沒有停頓，均以彼此熟悉之語言、講法對談，在丙○○詢
    問交易地點時（「ㄚ要過去哪裡？」），被告隨即回答「一
    樣」，中間並無停頓或徵詢任何人之語氣，亦無遠離電話之
    聲音出現，一切對答均正常，並快速結束（以上勘驗結果見
    本院卷第51頁）。被告上開供詞，顯與勘驗結果不符，而顯
    不實。對此，被告即改變供詞，辯稱「他打電話來時，手機
    就顯示『鳥仔』，其有輸入『鳥仔』之電話號碼（在手機內
    ），其見手機顯示『鳥仔』，便『拿起電話』，告知乙○○
    『鳥仔』找你，乙○○回答『一樣就好了』。」另供稱「我
    沒有拿過那支電話（手機），那是乙○○在使用。」（見本
    院卷第51頁及背面）若被告所供為真，則手機既係乙○○獨
    用，被告未曾拿過該手機，被告又何能在手機內輸入前述
    0000 000000 號之門號為「鳥仔」，致手機來電顯示為「鳥
    仔」？更何況，乙○○於審判中證稱其從未在該手機內輸入
    上述門號為「鳥仔」，丙○○打電話來，手機並不會顯示「
    鳥仔」（見本院卷第288 頁背面），是被告所供「手機於接
    聽前已顯示『鳥仔』」云云，亦屬見風轉舵之詞，毫無所憑
    。再者，被告既然從未使用該手機，該手機純為乙○○使用
    ，手機來電鈴響時，乙○○又在被告身旁，是否接聽電話，
    乃乙○○個人之事，與被告無涉，乙○○當時若在睡覺，被
    告若真幫乙○○的忙，至多也是將手機拿給乙○○即可，實
    無須一反常態，為乙○○接聽電話，甚至與來電者直接對話
    ，且對話內容毫無間斷即結束。另外，乙○○若當時人在旁
    睡覺，不方便接聽電話，理應於被告幫忙接聽電話後，睡意
    仍酣，又怎會如被告前述供詞，於被告告知「一樣」之後，
    乙○○隨即起身走人？凡此不合情理之事，均足見被告供詞
    漏洞百出，實難採信。經本院當庭命乙○○與被告對質「接
    聽第7 通電話時，乙○○是否在被告身旁」之待證事實，乙○○當庭詢問被告其何時在被告身旁，被告卻以「現在爭這
    個沒用」來迴避問題，隨即轉移問題詰問丙○○（見本院卷
    第280 頁背面），由此，亦可見被告辯詞之心虛。
、再細觀前述第7 通電話內容可見，丙○○問被告交易地點時
    ，被告先回答「一樣」，丙○○接著詢問「一樣嗎？」意味
    丙○○並不肯定或知悉被告所言「一樣」為何？被告回答「
    是」，緊接著丙○○詢問「郵局嗎？」被告即回答「是」。
    再無人告知被告回答「一樣」，但被告卻能不假思索立即回
    答此2 字之情況下，唯一合理的解釋，是被告曾經親自與丙○○有過海洛因交易，或知悉乙○○與丙○○曾經有過海洛
    因交易，被告深知只要回答2 個字，丙○○即瞭解交易地點
    與之前相同，並無更換，嗣後被告只要親自前往該地點，抑
    或告知乙○○前往該地點即可完成交易，甚為簡便。此觀丙○○證述被告曾親自與其在電信局前交易海洛因，及前述第
    2 、3 、6 通丙○○與乙○○交易毒品等事實，均可得印證
    。而丙○○之所以不能肯定或知悉交易地點為何，參諸前述
    第2 、3 、6 通之電話內容，丙○○均係在電話內與乙○○
    言明交易地點之情，極可能是因不言明交易地點，丙○○恐
    怕會拿不到海洛因。是第7 通電話所謂「一樣」而未指明交
    易地點，顯有違丙○○電話購毒之習慣用語，其一時無法會
    意（可能包含電話接聽者是否確為乙○○及交易地點究竟為
    何等事），故其緊接著指明交易地點為「郵局」，被告接著
    表示同意該地點為交易地點。由此看來，被告於電話中所指
    「一樣」2 字，並非「郵局」，「郵局」之所以為交易地點
    ，乃丙○○之意思，被告僅表同意而已，原非被告之意。是
    被告於審判中辯稱其所謂「一樣」即指「其曾於郵局與丙○○交易，而事實上其未曾在郵局與丙○○交易，故『一樣』
    2 字是乙○○要其說的」云云，顯將「一樣」與「郵局」劃
    上等號，自屬有誤。蓋如前所述，被告之「一樣」非指「郵
    局」，如果「郵局」是被告屬意之交易地點，被告直接講「
    郵局」更為簡短迅速，不待丙○○之疑問、詢問、再言明「
    郵局」2 字，又若丙○○曾在郵局與被告交易過海洛因，其
    亦當不至於聽不懂「一樣」為何意。只有在被告所言之「一
    樣」，即為丙○○所明知交易地點為郵局之情況下，被告如
    上之抗辯，或許有其道理。然在丙○○不懂「一樣」為何，
    被告未曾與丙○○在「郵局」交易海洛因，及乙○○於97年
    04月28日下午曾與丙○○交易毒品之地點是在「威德超市」
    前，而非被告所言之「一樣」、「郵局」等事實存在時，不
    能推論被告於電話中所稱之「一樣」，即係乙○○指定之交
    易地點，亦即「郵局」。況由前述第2 、3 、6 通電話內容
    以觀，乙○○與丙○○之對話從未出現「一樣」（交易地點
    ），而係直接講明「電信局」、「威德超市」等交易地點，
    則第7 通電話何以乙○○會以「一樣」簡短兩字要求被告轉
    告，誠然違背乙○○個人經驗法則，真實之可能性更低。由
    上論述可見，被告未曾與丙○○在郵局交易海洛因之事實，
    不能為被告上開抗辯有理之認定。相反地，被告若不知乙○○與丙○○有毒品交易，丙○○撥打上述電話即係為了購買
    毒品等情，被告又怎會於接聽電話後即與丙○○流暢連貫地
    應答，且於指出交易地點後不久，又果真發生乙○○與丙○○交易海洛因之事實？是綜合以上證據資料，可明被告於審
    理中翻異前詞，辯稱其不知乙○○與丙○○交易海洛因云云
    ，委無可信。
、卷附之通訊監察錄音譯文固未錄得前述第7 通電話結束後，
    被告撥打電話要求乙○○騎乘機車前來送交海洛因與丙○○
    之事實，然綜觀卷附之通訊監察錄音譯文，第7 通電話乃最
    後1 通譯文，未有後續，亦即，譯文並無中斷又出現其他通
    訊監察錄音譯文之情事，是自不能以此譯文之終止，而認乙○○證述其受被告指示到場拿海洛因給丙○○之事為假，被
    告抗辯其於第7 通電話結束後未撥打電話給乙○○之情為真
    。蓋如前所述，被告於接聽電話之際，乙○○並未在被告身
    旁，乙○○之所以會至郵局與丙○○交易海洛因，若非被告
    指使，焉有其他可能？再者，乙○○於審判中雖不能確定當
    時其所持用之行動電話究竟是0000000000號抑或0000000000
    號（甲○○撥打給伊，要其過去拿海洛因給丙○○之時），
    但依卷附之通訊監察錄音譯文顯示，前述兩支電話號碼確實
    均為被告與乙○○之通話紀錄，可見，兩人共用該兩支電話
    之可能性極高，乙○○證述其曾使用被告交其持有之000000
    0000號行動電話，即屬可信。而既然0000000000號行動電話
    是在被告租屋處，且乙○○當時並不在屋內，人在外面，則
    被告再以0000000000號行動電話回撥0000000000號行動電話
    給乙○○，通知乙○○到場取貨並前往交易，甚為自然。是
    縱卷附之通訊監察錄音譯文未有此通話紀錄，於本案不生合
    理懷疑。
、綜上，本件事證明確，被告之辯解顯係基於畏罪卸責捏造而
    來，毫無可信。辯護人之抗辯亦不足令本案證據資料出現有
    利被告之合理懷疑。被告犯行堪已認定，應依法論科。至於
    被告聲請調查其於具保停止羈押期間與乙○○之對話錄音，
    以明乙○○所證不實。然據被告所供，該對話乃乙○○告知
    被告其願為自己所為負責，不會連累被告，對此，乙○○則
    證稱那是被告與其談承擔全部罪責之條件時，其正面敷衍被
    告之談話。本院因此認該談話錄音不足以改變前述證據資料
    之明確事證，核無調查之必要，應予駁回，併此敘明。
三、論罪科刑之理由：
(一)、論罪：
１、被告行為後，毒品危害防制條例於98年05月20日修正公布。
    然本次修法並未明定法律生效施行日期，致關於修正毒品危
    害防制條例條文應自何時起生效施行發生爭議。雖毒品危害
    防制條例第36條明定「本條例自公布後6 個月施行」，惟毒
    品危害防制條例第36條係該條例係於92年07月09日修正時所
    制定，其立法理由謂：「依本條例新修正之規定，法務部需
    會同衛生署成立審議委員會每3 個月定期檢討調整毒品之分
    級及品項，而本次新增第四級毒品，有需要在新法施行前先
    經該審議會檢討後再調整公布，且依修正條文亦有必要再訂
    定相關子法及修正相關法規，以配合本條例之施行，故亦有
    需要預留適當緩衝期，以利訂頒相關子法及相關法規之配合
    修正」，是前揭毒品危害防制條例第36條所稱「自公布後6
    個月施行」之法律，應專指92年07月09日全面修正毒品危害
    防制條例之條文。而該等條於毒品危害防制條例本次修正時
    並未再做修訂或變更，於立法理由亦未說明本次修正條文係
    依該條例第36條規定，於修正後6 個月始生效之要旨，故應
    認本次毒品危害防制條例之修正並未訂定生效日期。
２、中央法規標準法第13條規定：「法規明定自公布日或發布日
    施行者，自公布或發布之日起算至第3 日起發生效力。」而
    於法規未明示自公布日或發布日施行之情形，應僅能解為立
    法機關者之意思為該法規從公布日立刻生效，否則立法者當
    會另定其他生效日期。從而本院認為毒品危害防制條例98年
    05月20日修正公布之條文，當適用中央法規標準法第13條規
    定，應自公布日起算第3 日生效，本次該條例修正條文係於
    98年05月20日修正公布，則生效施行日即應為同年月22日，
    本案判決於該條例施行後，於適用相關修正條文時，自有新
    舊法律比較適用之餘地。
３、修正前毒品危害防制條例第4 條第1 項規定：「製造、運輸
    、販賣第一級毒品者，處死刑或無期徒刑；處無期徒刑者，
    得併科新臺幣1 千萬元以下罰金。」而依修正後同條項之規
    定，就第一級毒品併科罰金刑部分提高為新臺幣2 千萬元，
    是經比較新舊法律適用之結果，修正前即行為時之毒品危害
    防制條例對被告較為有利，故本案自應適用修正前即被告行
    為時毒品危害防制條例之規定。
４、則核被告所為，係犯修正前毒品危害防制條例第4 條第1 項
    之販賣第一級毒品罪。被告持有海洛因之低度行為為販賣海
    洛因之高度行為所吸收，不另論罪。被告與乙○○就上述犯
    罪事實有犯意聯絡、行為分擔，為共同正犯。被告前因犯搶
    奪及毒品等案件，經法院判處有期徒刑確定在案，並裁定應
    執行為有期徒刑4 年4 月，於96年02月15日假釋出獄，同年
    12月05日假釋期滿執行完畢，此有臺灣高等法院被告前案紀
    錄表可明，是其於有期徒刑執行完畢後5 年內故意再犯本件
    有期徒刑以上之罪，為累犯，應法加重其刑（被告所犯販賣
    第一級毒品罪之法定刑為「死刑」或「無期徒刑」部分，依
    法均不得加重）。
(二)、量刑：
１、按毒品危害防制條例第4 條第1 項販賣第一級毒品罪，法定
    刑為「死刑」或「無期徒刑」，刑度甚重。若不分犯罪情節
    輕重，概處以上開刑責，難免輕重失衡，倘有情輕法重情形
    ，於裁判時自得適用刑法第59條酌量減輕其刑，以避免過嚴
    之刑罰，此參之司法院大法官釋字第263 號解釋文自明。亦
    即，法院為避免刑罰過於嚴苛，於情輕法重之情況下，應合
    目的性裁量而有適用刑法第59條酌量減輕被告刑度之義務。
    又適用刑法第59條酌量減輕其刑時，並不排除同法第57條所
    列舉10款事由之審酌（最高法院70年度第6 次刑事庭會議決
    議參照）。本院審酌：
(1)、被告犯後矢口否認犯行，於具保停止羈押後，未遵守法院命
    其應遵守之事項（刑事訴訟法第116 條之2 第2 項參照，本
    院處分見本院卷第16頁），仍與乙○○接觸，談論案情（此
    為被告所自認，見本院卷第282 頁背面），企圖教唆乙○○
    偽證，妨害審判公正，犯後態度惡劣，品行顯有不端，難認
    其有何悔意。
(2)、被告本身亦染有施用海洛因惡習，依其所供，其施用海洛因
    斷斷續續已達10年之久，此觀其前案紀錄表亦明。相信被告
    亦為毒癮所苦，為賺取施用毒品之花費，鋌而走險步上販賣
    毒品一途。其販賣海洛因之動機當為獲利以供己繼續施用毒
    品，尚非為了危害他人身體健康。
(3)、被告於本案販賣海洛因之次數僅1 次，數量不重，販賣價金
    僅1 千元，所得不多，且於本案販毒之對象，僅有1 人，雖
    其指使乙○○出面交易，自己隱身幕後，僥倖心態甚為明顯
    ，然其惡性與大量或長期販毒者迥然有異，犯罪情節亦較輕
    微，此較諸大量販賣毒品與不特定多數人施用，藉以牟取暴
    利之情並不相同，危害社會之程度亦有差別，犯罪所生之危
    害亦非甚重。
(4)、被告僅國中畢業，智識程度不高，其已離婚，家中尚有老母
    及小孩待扶養，家境生活狀況難認良好。
    以上各情，足認被告犯罪情狀是有值得憫恕之處，若概科以
    法定最輕刑度（販賣第一級毒品部分為「無期徒刑」），猶
    嫌過重，有傷一般國民對法律之情感，爰依刑法第59條之規
    定酌減之（被告所犯販賣第一級毒品罪之法定刑為「罰金刑
    」部分，依法先加後減）。復審酌共犯乙○○可能獲判之刑
    度，考量共犯間之罪刑相當原則，認被告之刑度縱於酌減後
    ，亦不宜過輕，及其他一切情狀，量處如主文所示之刑。又
    被告品行已非端正，衡諸所判主刑之重度，認被告不適合擔
    任公職或參與公共行政事務，應予褫奪公權，始合於比例原
    則。
(三)、沒收：
１、毒品危害防制條例第19條第1 項規定，犯第4 條之罪者，其
    供犯罪所用或因犯罪所得之財物，均沒收之，如全部或一部
    不能沒收時，追徵其價額或以其財產抵償之。但該條項並無
    如同條例第18條第1 項所定「不問屬於犯人與否，沒收之」
    之明文，自屬相對沒收主義之立法。是其應沒收之物，應以
    屬被告所有者為限（最高法院95年度臺上字第305 號判決意
    旨參照）。再者，共同正犯之犯罪所得為新臺幣時，係合併
    計算，且於全部或一部不能沒收時以其財產抵償之，為避免
    執行時發生重複沒收、抵償之情形，故各共同正犯之間係採
    連帶沒收主義，於裁判時僅諭知連帶沒收，不得就全體共同
    正犯之總所得對各該共同正犯分別重複諭知沒收，此與罰金
    刑應分別諭知、分別執行者不同（最高法院95年度臺上字第
    925 號、94年度臺上字第7421號判決意旨參照）。則：
(1)、被告、乙○○共同販賣海洛因所得1 千元，應諭知與乙○○
    連帶沒收，如全部或一部不能沒收時，以其財產與乙○○連
    帶抵償之。
(2)、本案被告販賣海洛因使用之門號0000000000號行動電話本身
    ，因未扣案，雖係被告提供予乙○○使用，但尚無確切之證
    據證明該手機之所有權歸屬於被告，自難為沒收之諭知。另
    扣案之門號0000000000號手機1 支，依本案所顯出之證據資
    料，尚難認係供被告或乙○○於本案販賣毒品之用，自亦不
    為沒收之諭知。
四、應適用之法律
(一)、刑事訴訟法第299條第1項前段。
(二)、毒品危害防制條例第4條第1項（修正前）、第19條第1項。
(三)、刑法第11條、第2 條第1 項但書、第28條、第47條第1 項、
    第59條、第37條第2 項。
中    華    民    國    98    年    8     月    14    日
                  刑事第五庭  審判長法  官  侯廷昌
                                    法  官  曾鴻文
                                    法  官  王紹銘
以上正本證明與原本無異。
如不服本判決應於收受判決後10日內向本院提出上訴書狀，並應
敘述具體理由；其未敘述上訴理由者，應於上訴期間屆滿後20日
內向本院補提理由書（均須按他造當事人之人數附繕本）。「切
勿逕送上級法院」。
                                    書記官  李達成
中    華    民    國    98    年    8     月    14    日
毒品危害防制條例第4條
毒品危害防制條例第4條
製造、運輸、販賣第一級毒品者，處死刑或無期徒刑；處無期徒
刑者，得併科新臺幣 1 千萬元以下罰金。
製造、運輸、販賣第二級毒品者，處無期徒刑或 7 年以上有期徒
刑，得併科新臺幣 7 百萬元以下罰金。
製造、運輸、販賣第三級毒品者，處 5 年以上有期徒刑，得併科
新臺幣 5 百萬元以下罰金。
製造、運輸、販賣第四級毒品者，處 3 年以上 10 年以下有期徒
刑，得併科新臺幣 3 百萬元以下罰金。
製造、運輸、販賣專供製造或施用毒品之器具者，處 1 年以上 7
年以下有期徒刑，得併科新臺幣 1 百萬元以下罰金。
前五項之未遂犯罰之。


司法院資訊處製作；財團法人民間司法改革基金會備份。
